【裁判字號】    92,重訴,71
【裁判日期】    950323
【裁判案由】    損害賠償
【裁判全文】
臺灣桃園地方法院民事判決              92年度重訴字第71號
原      告  甲○○
訴訟代理人  乙○○
被      告  丙○○
訴訟代理人  紀亙彥律師
上列當事人間請求損害賠償事件，經本院於民國95年3 月9 日言
詞辯論終結，判決如下：
    主  文
被告應給付原告新台幣壹仟佰貳拾萬零肆佰伍拾捌元及自民國
九十一年八月二十二日起至清償日止，按週年利率百分之五計算
之利息。
原告其餘之訴駁回。
訴訟費用由被告負擔五分之四，餘由原告負擔。
本判決原告勝訴部分，於原告以新台幣肆佰肆拾萬零貳佰元供擔
保後，得假執行。但若被告以新台幣壹仟佰貳拾萬零肆佰伍拾
捌元為原告供擔保後，得免假執行。
原告其餘假執行之聲請駁回。
    事  實
甲、原告方面：
一、聲明：
  (一)被告應給付原告新台幣（下同）17,320,549元，及自起訴狀
    繕本送達被告之翌日起至清償日止，按週年利率5 ％計算之
    利息。
  (二)願供擔保請准宣告假執行。
二、陳述：
  (一)被告於民國90年9 月30日晚間10時許，騎乘車號GHZ-263 號
    重型機車，沿桃園縣平鎮市○○路往龍潭方向行駛，行經金
    陵路2 段與環南路之交岔路口前方約10餘公尺處時，適有原
    告因該路段未設人行道，且道路右側均為停放之自小客車所
    佔據，乃同向行走於道路右側所停放自小客車之左側，欲至
    原告之夫即原告訴訟代理人所停放於該道路旁之自小客車左
    前方欲等候其夫將車駛出以便上車，被告本應注意車前狀況
    ，並隨時採取必要之安全措施，以避免發生危險，而依當時
    狀況並無不能注意之情形，詎被告竟疏未注意，自後方撞擊
    同向行走之原告，致原告受有第5 頸椎骨折併脊髓壓迫，四
    肢癱瘓，機能永久喪失無法回復等重大不治之重傷害，被告
    前開行為業經台灣桃園地方法院檢察署（下稱桃園地檢署）
    檢察官提起公訴，經本院以91年度交易字第309 號刑事判決
    認定被告涉犯過失傷害人致重傷罪而判處有期徒刑4 月、緩
    刑2 年確定在案。
  (二)按汽車、機車或其他非依軌道行駛之動力車輛，在使用中加
    損害於他人者，駕駛人應賠償因此所生之損害。不法侵害他
    人之身體或健康者，對於喪失或減少勞動能力，或增加生活
    上之需要時，應負損害賠償責任。不法侵害他人之身體、健
    康…被害人雖非財產上之損害，亦得請求賠償相當之金額。
    民法第191 條之2 、第193 條第1 項、第195 條第1 項前段
    定有明文。被告因過失致原告受有前開財產上及非財產上之
    損害，自應依法負損害賠償之責任。
  (三)原告所受之損害分述如次：
    1.醫療費用：原告因本件車禍事故支出醫療費用14,099元。
    2.僱請外勞看護增加生活上之費用：原告自91年2 月起僱請
      外勞看護，每年合計需支出302,176 元，以原告斯時為40
      歲，尚有餘命38年計算，並依霍夫曼計算式扣除中間利息
      ，合計為6,534,698 元【第1 年不扣除中間利息，計算式
      ：[302176*21.00000000 （此為38年之霍夫曼係數）]=00
      00000 （小數點以下四捨五入）】。
    3.喪失工作能力所失利益：原告原任職於桃園縣私立至善工
      商學校少校軍訓教官，經此事故，已達重傷害而終身無法
      回復，業於92年12月1 日辦理退伍，退伍後現每年可領取
      260,208 元。惟原告若未發生事故，本可於97年6 月19日
      退伍，則屆時退伍後每年可領取之金額原為710,543 元，
      兩者每年差額為450,335 元，有國防部陸軍總司令部94年
      12月21日書函為證，茲以原告於92年間退休時尚有餘命36
      年計算，並依霍夫曼計算式扣除中間利息，則原告喪失工
      作能力之所失利益為9,738,707 元【第1 年不扣除中間利
      息，計算式：[450335*21.00000000 （此為38年之霍夫曼
      係數）]=0000000 （小數點以下四捨五入）】。再者，原
      告於92年間退伍所領取之退伍金為2,676,252 元，惟原告
      若於97年6 月19日退伍，退伍金則為2,109,297 元，此部
      分差額566, 955元，原告願自請求金額中予以扣除，是關
      於此部分之請求金額，計為9,171,752 元（9,738,707-56
      6,955）。
    4.精神上慰撫金：原告係東吳大學歷史系畢業，於76年參加
      教育部軍訓教官人員考試，並於該年進入政治作戰學校受
      訓，77年6 月19日受階擔任少尉軍訓教官開始教職。原告
      已婚，先生即原告訴訟代理人現亦擔任教官之職，並育有
      1 女1 子，原來生活安定美滿，詎因被告之騎車過失行為
      而毀於一旦，除需面對終生殘障、大小便失禁之殘酷事實
      ，更需時時刻刻面對頸椎斷裂所引起之發冷、發燒、全身
      麻痺、疼痛，並可能感染各種疾病，人生落差至此，原告
      精神上煎熬及痛苦實無法估計，爰請求精神慰撫金300 萬
      元。
    5.據上，原告所受之損害共計18,720,549元，茲再扣除原告
      已領得140 萬元之強制汽車責任保險理賠金額，故本件請
      求金額計為17,320,549元。
  (四)對被告抗辯之陳述：
    原告並無被告所述違規穿越道路或違反道路交通規則第133
    條規定之行為，事故地點附近設有人行道，原告不可能逆向
    行進穿越車多的馬路。
三、證據：提出桃園地檢署90年度偵字第18126 號起訴書1 份、
    醫療費用收據10紙、看護費用明細表1 紙、外勞薪資明細表
    2 紙、全民健康保險投保單位成立通知書1 紙、國防部91年
    6 月27日函文1 紙、中國民國身心障礙手冊1 份、軍職人員
    退除給與計算系統表1 份、國防部陸軍總司令部92年11月13
    日函文1 份等影本為證。
乙、被告方面：
一、聲明：
  (一)原告之訴及假執行之聲請均駁回。
  (二)如受不利判決，願供擔保請宣告免為假執行。
二、陳述：
  (一)原告固稱其係為等待其夫將車輛開出，站於車輛之左前方時
    遭被告撞擊等語，然自各項跡證，顯示原告所述與事實不符
    ：
    1.被告之機車全車僅左側前方擋風板掀開，有現場相片（見
      偵查卷11至12頁）及警員蕭世廉於本院刑事庭之證詞（見
      本院刑事庭91年7 月12日筆錄）可證，足見被告機車與原
      告碰觸處係位於機車之左前方。再者，原告之夫停車處前
      方尚有車輛停放，至少在距該車前方約6 公尺處有一大貨
      車停放，該大貨車停放處距道路邊線（白色實線）僅不足
      30公分，是被告騎車行經該處時，為避免撞上該大貨車，
      必定會與該大貨車保持相當之間隔車距（因大貨車距原告
      之夫之車輛僅約6 公尺，以時速40公里計算約僅需5 、6
      秒），亦即被告與原告及其自小客車亦必保持相當之間隔
      車距；又參以本件碰撞點係在被告機車之左前方，且原告
      之夫之車輛並未遭被告車輛擦撞，由此即足以證明被告初
      始撞擊原告之位置，係在車道之上。據此，原告極有可能
      係穿越車道而遭被告撞擊。縱原告果如其所述係靜止以待
      其夫將車輛駛出，則原告亦應係站在車道之上。
    2.依一般物理慣性及駕駛人之慣常閃避動作，行駛中之機車
      若撞擊原位於右側之靜止物，駕駛人之車輛應向反向即左
      側為偏斜閃避；反之，如係撞擊原位於左側之靜止物，駕
      駛人之車輛始會向右方偏斜。本件被告機車於事發後最終
      停止位置係在車道右側，並卡在另一輛停放道路旁邊之大
      貨車左後方，且係以向右偏斜之方式卡入，此有現場相片
      可稽（見偵查卷第11頁），依前開說明，應認被告係撞擊
      原位於左方之人，則被告辯稱：原告係穿越馬路遭撞擊，
      即屬可信。
    3.本件事發地係雙向單車道之道路，路寬約僅3.7 公尺，而
      被告之機車寬近1 公尺，雖原告之夫於偵查中陳述伊車係
      停於距路邊白線約1.17公尺處（見偵查卷第33頁），然依
      警方道路事故調查報告表（見偵查卷第13頁）自路邊白線
      至圍牆僅2.4 公尺，而一般自用小轎車之車寬約1.8 公尺
      左右，再依一般人停車時至少會與路邊障礙物保持10至20
      公分以計，原告之夫車輛之左緣應為距路邊白線約40 公
      分，原告之夫所稱1.17公尺乃不真實。而依原告之夫所述
      ，原告係與伊一同自斑馬線過馬路後，原告之夫先上車，
      原告則繞過車子往前方等待其夫將車開出，當原告之夫準
      備發動車子時，原告即被撞擊，顯見原告應係繞過其夫前
      已開啟之車門前行，則此時原告行走或站立處應均係位於
      車道上。從而，被告應係正常行駛於車道之上，卻因原告
      站立或行走於車道上而發生事故，則被告有無過失即非無
      疑義。
    4.據上，被告係正常行駛於車道之中，縱原告所言為真，被
      告亦係突然看見原告在同向、停放於路邊之車輛車門關閉
      之一剎那，立於車道之中，甚或如被告所言之跨越車道橫
      越馬路而來，則就被告而言，均屬無法立即反應並加以防
      範之事，是被告應無過失至明。
  (二)次按，行人應在劃設之人行道行走，在未劃設人行道之道路
    ，應靠邊行走，並不得在道路上任意奔跑、追逐、嬉戲或坐
    、臥、蹲、立，阻礙交通。道路交通安全規則第133 條定有
    明文。又行人穿越道路於設有行人穿越道者，必須經由行人
    穿越道，不得在其100 公尺範圍內穿越道路。道路交通安全
    規則第134 條第1 項第1 款亦有明文。本件不論係依原告所
    述或被告所辯，原告均有違反道路交通安全規則之情事，以
    致遭被告撞擊，其自應負與有過失之責。
  (三)又按，汽車於交岔口10公尺內不得臨時停車，道路交通安全
    規則第111 條第1 項第1 款訂有明文，本件由原告之夫自繪
    之現場圖（見偵查卷第33頁），伊車停車位置之車頭距交岔
    口僅11公尺，再依一般車輛之長度約為4.1 公尺至5 公尺，
    足見原告之夫係於不得臨時停車處停車，據此，縱原告係欲
    乘車而站立於事發現場，惟其乃欲搭乘於不得停車處停車之
    車輛引致本件事故，則原告就本件事故之發生，亦有過失至
    明。
  (四)如前所述，本件被告係正常行駛於車道之上，並無任何違反
    交通規則之情；反之，原告及其夫均有違規之情事，引致被
    告不及反應防範而生車禍事故。則本件被告既無違規又信賴
    他人應為符合交通法規採取適當之行為，是被告自有刑法上
    信賴原則之適用，應屬無過失至明。至車輛行車事故鑑定委
    員會及覆議委員會之鑑定結論固均認被告未注意車前狀況，
    惟此實係莫須有，蓋該用語係依道路交通安全規則第94 條
    第3 項之法文規定，然該條文之適用上實過於空泛，亦未規
    定應注意到何種程度始為足夠，且違反該條規則並無相對之
    處罰條文，足證該條文僅係訓示性要求駕駛人行車應為注意
    而已，不得據此認定被告未盡應盡之注意義務，故該等鑑定
    結論不足採信，不得作為對被告不利之認定。
  (五)若認被告應負損害賠償責任，則對原告主張之賠償數額，意
    見如下：
    1.醫療費用部分：對原告支出醫療費用14,099元，不爭執。
    2.僱請看護部分：
      對原告僱請看護所需費用為6,534,698 元，不爭執。
    3.工作能力損失部分：
      對原告主張：其喪失工作能力之所失利益，以每年差額45
      0,335 元計算，並扣除退伍金差額566,955 元一節，前述
      金額及計算方式不爭執，但請求期間應僅得算至法定退休
      年齡60歲為止，原告以終身算至餘命結束為止，不應准許
      。
    4.精神慰撫金部分：被告於案發時為一在學學生，經濟能力
      不佳，在學時需工讀，目前剛退伍，亦無資力，無法支付
      原告所要求之龐大民事賠償金，且被告之行為係出於過失
      ，爰請依法酌減精神慰藉金之數額。
三、證據：提出台灣地區女性平均餘命表1份為證。
丙、本院依職權調閱本院91年度交易字第309 號刑事案件全卷（
    含桃園地檢署90年度偵字第18126 號偵查卷宗）；並向行政
    院勞工委員會查詢國人依法申請聘僱外國籍勞工擔任國人監
    護工作之相關問題，及向國防部查詢原告於92年間或於97年
    間退伍，所得領取退伍金等相關金額之差異為何；另依網路
    稅務電子閘門系統查詢兩造90年至93年之薪資財產資料。
    理  由
一、原告主張：被告於90年9 月30日晚間10時許，騎乘重型機車
    沿桃園縣平鎮市○○路往龍潭方向行駛，行經金陵路2 段與
    環南路之交岔路口前方約10餘公尺處時，疏未注意車前狀況
    ，自後方撞擊同向行走之行人即原告，致原告受有第5 頸椎
    骨折併脊髓壓迫，四肢癱瘓，機能永久喪失無法回復等重大
    不治之重傷害，爰依侵權行為之法律關係，請求被告為財產
    上與非財產上之損害賠償等語。
二、被告則以：其當時騎車直行於車道上，原告是在其機車左前
    方被撞，原告當時係自對向車道違規穿越馬路而來，被告因
    閃避不及而撞上，縱認原告非穿越道路，亦係站立於道路中
    ，始遭被告撞擊，是被告並無過失，縱認有過失，原告亦應
    負與有過失之責等語，資為抗辯。
三、原告主張：被告於90年9 月30日晚間10時許，騎乘車號GHZ-
    263 號重型機車，沿桃園縣平鎮市○○路往龍潭方向行駛，
    行經金陵路2 段與環南路之交岔路口前方約10餘公尺處時，
    撞擊行人即原告，致原告受有第5 頸椎骨折併脊髓壓迫，四
    肢癱瘓，機能永久喪失無法回復等重大不治之重傷害，而桃
    園地檢署檢察官已將被告提起公訴，經本院以91年度交易字
    第309 號刑事判決認定被告涉犯過失傷害人致重傷罪而判處
    有期徒刑4 月、緩刑2 年確定在案，以上事實為被告所不爭
    執；再者，原告因本件車禍經送長庚紀念醫院加護病房施行
    手術住院治療後，認其因頸椎嚴重骨折，四肢癱瘓，機能永
    久喪失，無法恢復，至91年1 月4 日轉診至國軍桃園總醫院
    ，經診斷為第5 頸椎爆裂性骨折脫位，經手術後仍有頸脊髓
    損傷致四肢癱瘓及神經性膀胱功能異常，並接受復健，藥物
    及膀胱功能訓練，然脊髓損傷導致四肢癱瘓及神經膀胱功能
    異常導致排尿困難及尿失禁屬於神經損傷，無法復原，91年
    4 月回診長庚紀念醫院時，仍遺有四肢麻痺、神經性膀胱及
    大小便失禁等後遺症，而有終身四肢癱瘓之可能，目前原告
    領有重度肢障之中華民國身心障礙手冊等情，亦有原告提出
    之長庚紀念醫院診斷證明書2 份、身心障礙手冊1 份等影本
    在卷為憑，復經本院依職權調閱上開刑事案件全卷無誤（原
    告之傷勢有卷內所附國軍桃園總醫院91年7 月23日函文、長
    庚紀念醫院91年8 月15日函文各1 份可參），均足信為真。
四、原告另主張：被告係因疏未注意車前狀況，自後方撞擊同向
    行走之原告，應負過失侵權行為之損害賠償責任一節，則為
    被告所否認，並以前詞置辯，是本件應審究者即為：(一)被告
    就本件車禍之發生有無過失？(二)原告是否與有過失？茲分論
    如下：
  (一)被告有過失：
  1.原告訴訟代理人即原告之夫於本件車禍事故發生時亦在現場
    ，其於事發後警訊時即陳稱略以：當時我與妻子沿金陵路往
    龍潭方向靠右邊行走，要到我停車地點開車回家，我先上車
    正準備發動車子，因我妻子需繞過車頭上車子右邊之乘客座
    ，我便抬頭看一下我妻子，正當她步行至我車子左前轉角處
    要轉身至車頭位置時，我妻子好像聽到車聲快速往她方向過
    來，她轉頭要查看時，對方之機車便快速向我妻子右側追撞
    過去，我妻子被撞後彈飛約7 、8 公尺左右，對方當時也彈
    出左邊，機車向右滑行，我見狀立即打開車門出去，見雙方
    均昏迷等語（見偵查卷第3 至4 頁之偵訊筆錄），按原告訴
    訟代理人雖為原告之夫，惟其自警訊、偵查至本院審理時之
    陳述均屬一致，且其所述情節核與警方製作之桃園縣警察局
    道路交通事故調查報告表1 份及現場相片6 張等跡證亦均大
    致相符（詳後述），是其上開所述堪予採信。據此，應認被
    告係騎車直行而撞擊行走或站立於路旁等待之原告。被告雖
    辯稱：原告係違規穿越馬路時遭撞擊一節，惟既未舉證以實
    其說，自不足採信。
  2.按駕駛人應注意車前狀況，並隨時採取必要之安全措施，道
    路交通安全規則第94條第3 項規定甚明。是被告騎乘機車自
    負有上開注意義務，而觀諸警方製作之道路交通事故調查報
    告表所示（偵查卷第13頁），肇事當時天候晴、道路無障礙
    物，路面無缺陷又夜間有照明視距良好，並無不能注意之情
    形，其竟未遵前開行車規定，疏未注意車前狀況，致撞及機
    車前方之行人即原告，肇致本件車禍，其有過失甚明。
  (二)原告亦與有過失：
  1.復觀諸前揭道路交通事故調查報告表，可知本件事發地係雙
    向各一線道之道路，於肇事路段之道路右側劃有白色實線之
    道路邊線，路寬約3.7 公尺，而自白色實線之道路邊線至路
    旁圍牆處其間寬度約2.4 公尺，又一般自用小轎車之車寬約
    1.8 公尺，再按一般人停車時至少會與路邊障礙物保持10至
    20公分以上之距離以計，足認原告之夫之車輛左緣應已靠近
    或甚至已逾越該路段之道路邊線，參以原告訴訟代理人於本
    院審理時所陳略以：當時車子靠右停放路邊，左半邊車輪有
    跨過道路邊線之白色實線等語（見本院95年3 月9 日言詞辯
    論筆錄），足認原告之夫之車輛左緣已在車道上，而如前所
    述，原告既係在該車左側往前方行走欲等待其夫將車開出，
    則原告當時行走或站立之處應係位於車道上。再者，被告機
    車與原告之夫之自小客車並無擦撞，此為兩造所不爭執，是
    應認原告確係行走或站立於車道上而遭被告騎車撞擊。
  2.按行人應在劃設之人行道行走，在未劃設人行道之道路，應
    靠邊行走，並不得在道路上任意奔跑、追逐、嬉戲或坐、臥
    、蹲、立，阻礙交通。道路交通安全規則第133 條定有明文
    。如前所述，本件事故路段未劃設人行道，道路右側又均為
    停放之自小客車所佔據，則行人行走時即可能被迫行走於車
    道上，惟按車道本係供車輛通行之範圍，故此時行人自應特
    別注意後方有無來車，並應緊沿路旁車輛靠邊行走，始可謂
    已盡行人之注意義務。惟如前所述，被告機車與原告之夫之
    自小客車並無擦撞，以被告機車之車身（含把手）寬度約近
    1 公尺左右，又被告係機車車頭撞擊原告，據此，應認原告
    當時行走於車道上乃疏未注意應靠邊行走，而遭被告機車撞
    擊。據此，足認原告就本件車禍之發生與有過失。至台灣省
    桃園縣區車輛行車事故鑑定委員會及台灣省車輛行車事故覆
    議鑑定委員會之鑑定結果，雖均認原告在前靠邊行被撞無肇
    事因素（見偵查卷第26、43頁），惟前開鑑定報告內容均未
    參酌前述原告行走於車道上之位置及行人之注意義務，自不
    足採，併予敘明。
五、按因故意或過失，不法侵害他人之權利者，負損害賠償責任
    。汽車、機車或其他非依軌道行駛之動力車輛，在使用中加
    損害於他人者，駕駛人應賠償因此所生之損害。不法侵害他
    人之身體或健康者，對於被害人因此喪失或減少勞動能力或
    增加生活上之需要時，應負損害賠償責任。不法侵害他人之
    身體、健康、名譽、自由、信用、隱私、貞操，或不法侵害
    其他人格法益而情節重大者，被害人雖非財產上之損害，亦
    得請求賠償相當之金額。民法第184 條第1 項前段、第191
    條之2 前段、第193 條第1 項、第195 條第1 項前段分別定
    有明文。被告既有前揭過失行為致原告身體受傷之侵權行為
    ，從而原告請求被告為財產上與非財產上之損害賠償，即屬
    有據。
六、原告請求之損害賠償項目與金額，究竟有無理由，分論如下
    ：
  (一)醫療費用部分：原告主張因本件車禍受傷支出醫療費用14,0
    99元一節，為被告所不爭執，堪予採信，是原告此部分請求
    應予准許。
  (二)僱請看護部分：原告主張其僱請看護之費用，於依霍夫曼計
    算式扣除中間利息後為6,534,698 元一節，為被告所不爭執
    ，堪予採信，是原告此部分請求應予准許。
  (三)工作能力損失部分：
  1.原告主張：其因本件車禍喪失工作能力，所失利益之每年差
    額為450,335 元一節，為被告所不爭執，並有國防部陸軍總
    司令部94年12月21日書函暨檢附之退伍金額差異明細表1份
    在卷為憑（見本院卷第220 、221 頁），堪認屬實。
  2.被告雖辯稱：原告此部分之請求期間應僅得算至法定退休年
    齡60歲為止，原告以終身算至餘命結束為止，不應准許等語
    ，惟查，原告於退伍後所得領取之上揭金額，係可終身領取
    之月退俸，有前開國防部陸軍總司令部書函所附退伍金額差
    異明細表在卷可憑，是以原告請求計算至終身為止，並無不
    合，被告前開辯解不足憑採。
  3.據此，原告主張：其終身喪失工作能力，所失利益於扣除退
    伍金差額566,955 元後為9,171,752 元一節，此計算式為被
    告所不爭執，堪予採信，是原告此部分請求亦應准許。
  (四)精神慰撫金：
    原告因本件車禍受有身體傷害，已如前述，其精神上自受有
    痛苦，審酌兩造之身分、地位、經濟狀況（於車禍發生當時
    ，原告擔任教官，被告為學生；另兩造之財產狀況，詳見本
    院依職權以網路稅務電子閘門系統查詢其等自90年至93年之
    薪資財產資料，附於本院卷第231 至245 頁）及車禍發生情
    節、原告傷勢等一切情狀，因認原告得請求之慰撫金以1,80
    0,000 元為適當，逾此金額之請求，則屬過高。
  (五)合計原告之損害共計17,520,549元。
七、按損害之發生或擴大，被害人與有過失者，法院得減輕賠償
    金額，或免除之。民法第217 條條第1 項定有明文。如前所
    述，兩造對於本件車禍之發生雙方均有過失，審酌兩造之前
    開肇事情節，本院認定被告之過失責任比例為6 分之5 ，原
    告之過失責任比例為6 分之1 ，依前開民法第217 條條第1
    項之規定，爰予減輕被告之賠償責任，從而原告所受損害之
    金額應由被告負擔6分之5 ，始屬適當。
八、再者，原告於車禍後已領得強制汽車責任保險理賠金1,400,
    000 元一節，為兩造所不爭執，足信為真。依強制汽車責任
    保險法第30條規定：「保險人依本法規定給付之保險金，視
    為加害人或被保險人損害賠償金額之一部分；加害人或被保
    險人受賠償請求時，得扣除之」（強制汽車責任保險法業於
    94年2 月5 日修正，上開條文改列於同法第32條），是原告
    得向被告請求之賠償金額中，自應依法扣除前開理賠金額。
九、綜上所述，原告基於侵權行為之法律關係，請求被告給付13
    ,200,458 元 之損害賠償（17,520,549×5/6 －1,400,000
    ＝13,200,458，小數點以下四捨五入），即屬有據。又按，
    給付無確定期限者，債務人於債權人得請求給付時，經其催
    告而未為給付，自受催告時起，負遲延責任。其經債權人起
    訴而送達訴狀，或依督促程序送達支付命令，或為其他相類
    之行為者，與催告有同一之效力；遲延之債務，以支付金錢
    為標的者，債權人得請求依法定利率計算之遲延利息；應付
    利息之債務，其利率未經約定，亦無法律可據者，週年利率
    為5 ％，民法第229 條第2 項、第233 條第1 項前段、第20
    3 條分別定有明文。本件原告請求被告賠償上開金額，以支
    付金錢為標的，無確定期限，又未約定利率，則其併請求自
    起訴狀繕本送達被告之翌日即91年8 月22日起至清償日止，
    按週年利率5 ％計算之利息，為有理由，應予准許。逾此部
    分之請求，尚屬無據，應予駁回。
十、末以，關於原告勝訴部分，兩造分別陳明願供擔保聲請假執
    行或免為假執行，經核要無不合，爰分別酌定相當之金額准
    許之；至原告敗訴部分，其假執行之聲請，因訴之駁回致失
    所附麗，故應併予駁回。
十一、本件事證已臻明確，兩造其餘攻擊及防禦方法，核與判決
      結果不生影響，爰不一一論述，附此敘明。
十二、據上論結，本件原告之訴為一部有理由，一部無理由，依
      民事訴訟法第79條、第390 條第2 項、第392 條第2 項，
      判決如主文。
中    華    民    國    95    年    3     月    23    日
                  民事第三庭    法  官  周玉
以上正本係照原本作成
如對本判決上訴，須於判決送達後20日內向本院提出上訴狀
中    華    民    國    95    年    3     月    23    日
                                書記官  劉致芬


司法院資訊處製作；財團法人民間司法改革基金會備份。
